【裁判字號】    90,上易,1728
【裁判日期】    900613
【裁判案由】    妨害自由
【裁判全文】
臺灣高等法院刑事判決                            九十年度上易字第一七二八號
    上  訴  人  臺灣宜蘭地方法院檢察署檢察官
    被      告  乙○○
                甲○○
右上訴人因被告妨害自由案件，不服臺灣宜蘭地方法院九十年度易字第一四一號，中
華民國九十年三月二十八日第一審判決（起訴案號：臺灣宜蘭地方法院檢察署八十九
年度偵字第三四五一號）提起上訴，本院判決如左：
    主  文
原判決撤銷。
乙○○、甲○○共同無故侵入他人住宅，各處罰金伍佰元。如易服勞役，均以參佰元
折算壹日。均緩刑貳年。
    事  實
一、乙○○因認其夫蘇溫塘與丙○○有染，且發現蘇溫塘車輛停放於丙○○住處附近
    ，為發現渠等於宜蘭縣羅東鎮○○路五十三巷四十四號之三號四樓丙○○之住處
    通姦之事證，遂於民國八十九年七月十四日凌晨三時五十分許，夥同其姐甲○○
    及不詳姓名之成年男子計程車司機一名（未據起訴），基於侵入丙○○上址住宅
    之犯意聯絡，由該不詳姓名之成年男子計程車司機從上揭地址之五樓頂垂下繩索
    並拉住，使乙○○自五樓頂藉該繩索攀降至四樓丙○○住處陽台後，再打開大門
    ，使甲○○等人進入屋內，共同無故侵入丙○○之住處。
二、案經丙○○訴請宜蘭縣警察局羅東分局報請臺灣宜蘭地方法院檢察署偵辦。
    理  由
一、訊據被告乙○○、甲○○固坦承有於前述時、地以上述方式進入告訴人丙○○之
    住處，惟均矢口否認有公訴人所指之犯行，辯稱：渠等係為取得乙○○之夫通姦
    之證據，當時沒有其他方法可以進入，才以上述方式進入告訴人之住宅，當時並
    有請管區警員陪同，並非無故侵入住宅等語。惟查：
  (一)刑法第三百零六條第一項所保護之法益，係指個人居住之場所有不受其他無權進
    入者之干擾或破壞，個人有決定何人可以進入或停留之自由，故該條所保護者，
    係個人在其住處有不被干擾或其居住安寧有不被破壞之自由，而非保護他人之權
    益或社會法益，因此，在未得住宅之支配人或管理人之明示或默示認許前，私人
    本不得擅自侵入他人住宅（最高法院四十六年度台非字第四四號判決可資參照）
    ；故本件被告乙○○與甲○○二人於未得告訴人丙○○同意之情形下，即擅自由
    告訴人住處樓頂垂下繩索，使被告乙○○藉以攀爬入至告訴人住處陽台後，再打
    開大門，讓被告甲○○進入屋內之行為，顯已構成無故侵入他人住宅之犯行。
  (二)又行為人如有正當理由而擅自進入他人住宅，雖不構成刑法第三百零六條第一項
    所稱之「無故」，然此所指之正當理由，應指如鄰居外出無人在家，但發生火警
    ，遂自行破門入內就火，或如依法執行搜索而入內等情狀，然被告二人僅係懷疑
    被告乙○○之夫在告訴人住處與告訴人通姦，即侵入告訴人住處，而非已先發覺
    現行犯，認有逮捕之必要，始行入內；再者被告二人雖有向派出所報案，並且要
    求警員會同前往，但本件進入告訴人住處時，並未由司法警察先行取得搜索票，
    且司法警察會同被告二人前往告訴人住處時，又未採取逕行搜索之方式，足認當
    時情況，並無事實足信有人在內犯罪且情形急迫，故被告二人僅憑其個人之懷疑
    ，即擅自侵入告訴人住處，已難認具備正當理由。
  (三)至於被告二人於侵入告訴人住處後，雖有發現告訴人與被告乙○○之夫相姦之事
    證，然此事後發現之結果，並不足以此正當化被告二人無故侵入告訴人住處之行
    為，被告等前開所辯，洵不足採。
  (四)綜上所述，本件事證明確，被告乙○○、甲○○無故侵入他人住宅之犯行，應堪
    認定。
二、核被告乙○○、甲○○二人所為，係犯刑法第三百零六條第一項之侵害住宅罪。
    被告二人與該不詳姓名之成年男子計程車司機間，就前開犯行，有犯意聯絡及行
    為分擔，均為共同正犯。
三、原審未及詳察，遽為被告二人無罪之諭知，自有未洽。檢察官上訴指摘原判決不
    當，為有理由，應由本院將原判決撤銷改判。爰審酌被告二人犯罪之動機、目的
    、手段、及其品行、智識程度、犯罪所生之危害等一切情狀，量處如主文第二項
    所示之刑，並諭知易服勞役之折算標準。又被告二人前均未曾受有期徒刑以上之
    宣告，此有本院被告全國前案紀錄表二紙在卷可稽。被告二人係為取得蘇溫塘之
    通姦證據，情急心切一時失慮，致罹刑典，其經此教訓，當知所警惕，信無再犯
    之虞，本院認所宣告之刑以暫不執行為適當，爰併予宣告緩刑二年，以啟自新。
據上論斷，應依刑事訴訟法第三百六十九條第一項前段、第三百六十四條、第二百九
十九條第一項前段，刑法第二十八條、第三百零六條第一項、第四十二條第二項、第
七十四條第一款，罰金罰鍰提高標準條例第一條前段、第二條，判決如主文。
本案經檢察官劉永清到庭執行職務。
中      華      民      國    九十      年      六      月      十三    日
                              臺灣高等法院刑事第二十六庭
                                  審判長法  官  呂  永  福
                                        法  官  黃  賽  月
                                        法  官  魏  新  國
右正本證明與原本無異。
不得上訴。
                                        書記官  章  大  富
中      華      民      國    九十      年      六      月      十四    日
附錄：本案論罪科刑法條全文
刑法第三百零六條
無故侵入他人住宅、建築物或附連圍繞之土地或船艦者，處一年以下有期徒刑、拘役
或三百元以下罰金。
無故隱匿其內，或受退去之要求而仍留滯者，亦同。


司法院資訊處製作；財團法人民間司法改革基金會備份。
